臺灣桃園地方法院交通事件裁定　　　　　　　　　　九十二年度交聲字第四八一號
　　原處分機關　交通部公路總局新竹區監理所桃園監理站
　　異　議　人
　　即受處分人　甲○○
　　輔　佐　人　鄭盛登
右列受處分人因違反道路交通管理處罰條例案件，對於交通部公路總局新竹區監理所
桃園監理站民國九十二年十月二十二日所為之裁決（桃監裁罰字第裁五二－Ｄ一Ａ０
七００五九號裁決書）聲明異議，本院裁定如左：
    主  文
異議駁回。
    理  由
一、聲明異議意旨略以：異議人於民國九十二年九月二十六日十時許，駕駛車號八Ｎ
    －四０五六號自用小貨車行經台四線公路大豐加油站前，為桃園縣警察局會同交
    通部公路總局新竹區監理所桃園監理站（下稱桃園監理站）攔停受檢，認異議人
    於後座加裝可翻動式之橫向座椅，而有變更車體行為，違反道路交通管理處罰條
    例第十八條規定，並填製九０桃警局交字第Ｄ一Ａ０七００五九號違反道路交通
    管理事件通知單，惟桃園縣警察局並非公路主管機關，其越俎代庖桃園監理站填
    製舉發通知單，於程序上即有違背。又道路交通管理處罰條例第十八條規定「汽
    車車身、引擎、底盤等重要設備變更或調換．．．不申請公路主管機關施行臨時
    檢驗而行駛者．．．」，其中「車身」之變更，乃指變更車之外觀、長、寬、高
    等而言，而「重要設備」一詞乃不確定法律概念，其引用、解釋仍應受其前段例
    示文字之文義拘束，非得由執法人員主觀認定，且重要與否應視汽車之性質、功
    能及其他實際情形而定。異議人所有上開自用小貨車於出廠時構造上與同型之小
    客車完全相同，此設計既為監理機關檢驗合格，可推定異議人之自用小貨車加裝
    後排可翻動式之橫向座椅，為監理機關所得預見與默許，亦為人民購車時所信賴
    ，異議人自得主張信賴保護，且異議人加裝後排可翻動式之橫向座椅，與汽車之
    設備功能及安全無關，此與道路交通管理處罰條例第十八條規定，即有不合，原
    處分機關未予詳查，率予認定，並以九十二年十月二十二日桃監裁罰字第裁五二
    －Ｄ一Ａ０七００五九號裁決書，裁處異議人罰鍰新台幣（下同）一千八百元，
    即有違誤，爰聲明異議，請求撤銷原處分，另為異議人不罰之諭知。
二、按「汽車顏色、式樣、輪胎隻數或尺寸、燃料種類、座位、噸位、引擎、車架、
    車身、使用性質或汽車所有人名稱、地址等如有變更，均應向公路監理機關辦理
    登記。前項變更登記，除汽車所有人名稱、地址等變更時，免予檢驗外，餘均須
    檢驗合格。引擎或車架變更，以型式及燃料種類相同者為限。」道路交通安全規
    則第二十三條定有明文。又「汽車車身、引擎、底盤等重要設備變更或調換，或
    因交通事故遭受重大損壞修復後，不申請公路主管機關施行臨時檢驗而行駛者，
    處汽車所有人（銀元）六百元以上一千二百元以下罰鍰，並責令其檢驗。」道路
    交通管理處罰條例第十八條亦定有明文。異議人所有之車號八Ｎ－四０五六號自
    用小貨車，係八十九年十月出廠之鈴木牌ＶＩＴＡＲＡ型吉普車，其外觀與同型
    自用小客車並無兩異，惟異議人係購買供水泥工載貨使用，其後排並無座椅，登
    記為自用小貨車，核定之座位數為駕駛座二人等情，有車籍資料、行車執照及照
    片在卷可稽。而異議人於九十二年九月二十六日九時五十八分許，在台四線大豐
    加油站前為警舉發時，其自用小貨車之後排確加裝有與同型自用小客車相同之橫
    式座椅乙節（顏色、皮質以肉眼視之，與駕駛座之座椅相仿），為異議人所坦承
    ，並經證人即警員呂理炎證述在卷，且有舉發現場照片存卷可參，亦堪認屬實。
    異議人未經公路監理機關檢驗合格，即變更其自用小貨車之座椅，乃屬明確。又
    自用小貨車雖非不得加裝座椅供「代用客車」使用，惟小貨車如欲做為代用客車
    ，其駕駛室與後車廂應隔開，且如其中間或後車廂左右兩邊開有車窗者，應加裝
    金屬欄杆，其座位應設置於車身內兩側，並以固定翻動式座椅為之。道路交通安
    全規則第二條第一項第五款、第八十七條第二項第三、四款分別設有明文規定。
    異議人於其自用小貨車加裝後排橫式座椅，不惟未經公路監理機關檢驗合格，且
    其加裝方式亦與前開「代用客車」座椅應設置於車身內兩側之規定不符，依前揭
    法令規定，原處分機關依道路交通管理處罰條例第十八條規定予以裁處，於法並
    無違背。至異議人主張前開道路交通安全規則有關「代用客車」座椅應設置於車
    身兩側之規定，無法保護乘客安全，該規定顯然違背安全常理云云。然此係立法
    問題，且誠以自用小貨車既係貨車，自以載貨為主，其雖得充為「代用客車」使
    用，然究屬例外，不能強求其舒適度與安全性與自用小客車同視，且車輛既係供
    貨車使用，亦不能以車輛經檢驗合格可供貨車使用，而車上原留有可供加裝之配
    件，即謂監理機關已默視車輛所有人可自行加裝座椅，改裝為自用小客車使用，
    此與信賴原則並無關涉。又自用小客車與自用小貨車兩者稅率相差懸殊（使用牌
    照稅自用小客車每期一萬一千二百三十元，自用小貨車為三千六百元），如謂常
    人均以自用小貨車名義購買汽車後，略加改裝後供自用小客車使用，豈非變相鼓
    勵投機避稅，對於繳納自用小客車稅率之汽車所有人亦非衡平，異議人上開辯解
    ，並無可採。又「道路交通管理之稽查，違規紀錄，由交通勤務警察，或依法令
    執行交通稽查任務人員執行之。」道路交通管理處罰條例第七條定有明文。本件
    桃園縣警察局交通隊警員呂理炎配合桃園監理站稽查員於舉發時地對異議人之違
    規車輛予以攔停檢查，其舉發程序並無不合，異議人指警員呂理炎無權舉發云云
    ，亦無可參。綜上所述，原處分機關依道路交通管理處罰條例第十八條規定，裁
    處異議人罰鍰一千八百元，認事用法洵無違背，異議人仍執陳詞任意指摘原處分
    不當，為無理由，應予駁回。
三、據上論斷，應依道路交通管理處罰條例第八十七條第二項，道路交通案件處理辦
    法第十九條，裁定如主文。
中      華      民      國      九十三      年    一      月  二十七    日
                                  臺灣桃園地方法院交通法庭
                                      法  官  黃  斯  偉
右正本證明與原本無異。
如不服本裁定，應於送達後五日內，向本院提出抗告狀。
                                      書記官  李  珈  慧
中      華      民      國      九十三      年    一      月  二十七    日
